臺灣士林地方法院民事裁定　　　　　　100年度事聲字第147號
異　議　人
即　債權人　臺灣新光商業銀行股份有限公司
法定代理人　李增昌
代　理　人　陳貞君
相　對　人
即　債務人　莊雅萍
上列異議人因債務人莊雅萍聲請更生事件，不服中華民國一百年
六月三十日本院司法事務官100 年度司執消債更更字第11號所為
更生方案認可之裁定提出異議，本院裁定如下：
    主  文
異議駁回。
    理  由
一、異議意旨略以：債務人還款金額為新臺幣（下同）220 萬8,
    000 元，其還款成數僅佔無擔保及無優先權債權總額865 萬
    7,591 元之25.5％，更生方案還款成數顯過低，對債權人恐
    有不公情事。又債務人年僅32歲，正值壯年，未來仍有無限
    機會，若努力工作當可清償債務。另債務人個人生活費1 萬
    1,000 元，理應包含勞健保費、福利金、所得稅等，更生期
    間更應撙節支出費用。且年終獎金應全數作為履行更生方案
    之用，非僅提供2 分之1 等情，爰依法提出異議。
二、按債務人有薪資、執行業務所得或其他固定收入，法院認更
    生方案之條件公允者，得不經債權人會議可決，逕依債務人
    之聲請或依職權以裁定認可更生方案，消費者債務清理條例
    第64條第1 項定有明文。次按消費者債務清理條例之立法目
    的，本即在於使陷於經濟上困境之消費者，得藉更生程序清
    理債務，以妥適調整其與債權人之權利義務關係，保障債權
    人之公平受償，並謀求消費者經濟生活之更生機會。是更生
    方案之條件是否公允，應取決於依債務人之固定收入狀況，
    扣除必要生活支出後，是否已盡其清償能力，各債權人是否
    已於可能範圍內受最大之清償為斷，而非單以債務人清償成
    數或得以減免負債之多寡為認定更生方案是否公允之唯一標
    準。又按更生方案應記載最終清償期，自認可更生方案裁定
    確定之翌日起不得逾6 年；但有特別情事者，得延長為8 年
    ，復為消費者債務清理條例第53條第2 項第3 款所明定。是
    法院審核更生方案應否認可，僅得於法定最長履行期間8 年
    內，考量債務人之收入水平，無論債務人未來尚得勞動謀生
    之期間長短如何，仍無從以債務人將來尚有多年可以勞動取
    薪，而逕超逾債務人可負擔之金額，提高更生期間內債務人
    之清償金額與成數。
三、經查：
  (一)本件債務人莊雅萍聲請更生，前經本院以97年度消債更字第
    992 號裁定開始更生程序在案，有該裁定在卷可參。又債務
    人自民國99年2 月24日起任職正新鋁業股份有限公司，平均
    每月應領薪資收入3 萬7,500 元而有固定收入等情，亦有債
    務人99年7 月至100 年4 月間任職正新鋁業股份有限公司之
    薪資單明細附卷足憑（見本院100 年度司執消債更更字第11
    號卷，下稱原審卷，第28至37頁），並經本院核閱屬實，堪
    信為真。且佐參債務人華南銀行存摺內頁薪資轉帳資料（見
    原審卷第40頁），債務人領有99年度年終獎金2 萬6,675 元
    ，而債務人每年願提撥逾2 分之1 該年終獎金數額即1 萬4,
    400 元攤提計入，平均每月收入增加1,200 元（計算式：14
    ,400÷12＝1,200 ）。審酌年終獎金一事，視公司有無盈餘
    及是否同意發放而定，非屬固定，且領取年終獎金時期為年
    節期間，應有較高消費支出，是債務人每年提撥年終獎金數
    額，尚稱妥適。可知原裁定以每月薪資收入3 萬8,700 元（
    計算式：37,500＋1,200 ＝38,700），預估債務人系爭更生
    方案履行期間固定收入數額，揆諸前開說明，應可認為適當
    。而異議人執年終獎金應全數作為履行更生方案之用為由，
    認系爭更生方案不公允，即難憑採。
  (二)又原裁定所認可之系爭更生方案，並無消費者債務清理條例
    所列不得認可之事由，且佐諸債務人全戶戶籍謄本（見原審
    卷第21頁），債務人居住於新北市淡水區，考量其平均每月
    收入3 萬8,700 元，扣除每月清償金額2 萬3,000 元後，尚
    餘1 萬5,700 元（計算式：38,700－23,000＝15,700）供債
    務人每月生活支出。按債務人每月生活支出，是否合理，應
    參酌內政部公布之歷年最低生活費一覽表。又最低生活費係
    以當地區最近1 年每人可支配所得中位數100 分之60定之，
    社會救助法第4 條第2 項中段定有明文。復參家庭收支調查
    報告可知，所謂可支配所得，係指所得收入扣除非消費性支
    出後之數額。是故上開最低生活費數額未計算非消費性支出
    。從而，上開生活費用扣除勞健保費、福利金1,400 元，所
    得稅1,300 元等非消費性支出，餘額為1 萬3,000 元（計算
    式：15,700－1,400 －1,300 ＝13,000），雖高於內政部公
    布100 年度新北市每人每月最低生活費標準1 萬1,832 元，
    其間差額為1,168 元（計算式：13,000－11,832＝1,168 ）
    。然債務人居住於新北市淡水區，而工作地位於桃園縣中壢
    工業區，此有正新鋁業股份有限公司相關資料在卷可稽（見
    本院99年度事聲字第5066號卷第13至15頁）。衡酌兩地相隔
    不同縣市，往返交通相關費用應較常人高，復有債務人提出
    之出汽車燃料使用費、使用牌照稅繳款書及停車場租賃契約
    為證（見原審卷第69至71頁），且所逾金額非鉅，堪認並未
    逾一般人之生活程度。是債務人固定收入扣除其個人上開必
    要支出之餘額列為系爭更生方案每期之履行條件，應認債務
    人已為更生方案盡最大之努力而屬合理。是以，異議人指摘
    個人生活費1 萬1,000 元，理應包含勞健保費、福利金、所
    得稅等云云，依照上開說明，自非無據。
四、異議人以還款成數過低為由，認對其債權不公，更生方案難
    謂公允云云，揆諸前揭說明，自無理由。又債務人提出之更
    生方案清償期間為8 年，已達消費者債務清理條例所定最長
    之最終清償期限，異議人認債務人未來仍有無限機會，當得
    全數清償債務云云，於法有違，自不足採。
五、綜上所述，原裁定所認可之更生方案，其內容核屬公允，復
    無消費者債務清理條例第63條、第64條第2 項規定不應認可
    之消極事由存在，本院司法事務官不經債權人會議可決，依
    職權認可更生方案，於法相合。異議人執上開事由提出異議
    ，為無理由，應予駁回，爰裁定如主文。
中    華    民    國  100     年    11    月    17    日
                  民事第三庭  法      官  陳燁真
上為正本係照原本作成。
如不服本裁定，應於裁定送達後10日內，以書狀向本院提出抗告
，並繳納抗告費新臺幣1千元。
中    華    民    國  100     年    11    月    17    日
                              書  記  官  高玉潔